【裁判字號】    87,上訴,4143
【裁判日期】    890505
【裁判案由】    毒品危害防制條例
【裁判全文】
臺灣高等法院刑事判決                         八十七年度上訴字第四一四三號
    上  訴  人  台灣板橋地方法院檢察署檢察官
    上  訴  人
    即  被  告  乙○○
右上訴人因被告違反毒品危害防制例案件，不服臺灣板橋地方法院八十七年度訴字第
六五０號，中華民國八十七年五月二十一日第一審判決（起訴案號：臺灣板橋地方法
院檢察署八十七年度偵字第三六一八號及併辦案號：八十七年度偵字第六六八一號）
提起上訴，本院判決如左：
    主      文
原判決撤銷。
乙○○連續施用第一級毒品，免刑。
扣案之第一級毒品海洛因肆拾伍包（毛重陸點玖公克）、又第一級毒品海洛因二小包
（毛重約零點二公克、淨重零點一公克），及第一級毒品海洛因伍包（淨重共十四點
二一克、包裝重二點四公克）均沒收銷燬之；注射針筒貳支、美娜水壹瓶均沒收。
    事      實
一、乙○○曾有多次施用毒品前科，最近乙次於民國（下同）七十七年間，因肅清煙
    毒條例案件，經原審法院判處有期徒刑四年確定，於七十九年八月八日假釋出獄
    ，嗣於假釋期間復於八十年間，因肅清煙毒條例案件，經原審法院判處有期徒刑
    四年確定，並經撤銷前開假釋，二罪合併應執行有期徒刑五年九月又十二日，於
    八十三年二月五日假釋出獄，假釋期間至八十六年八月十八日縮短刑期屆滿，又
    在假釋期間，於八十三年間，因肅清煙毒條例案件，嗣經原審法院判處有期徒刑
    三年六月確定，並撤銷前開假釋，嗣兩案合併執行，於八十六年十月十七日縮短
    刑期假釋出獄，在假釋期間，仍不知悔改，復基於概括犯意，自八十六年十一月
    上旬某日起至八十七年二月十一日止，連續在台北縣三重市○○路○段一八四巷
    二十五弄二十五號住處，以將第一級毒品海洛因摻入美娜水，再以注射針筒施打
    方式，非法施用第一級毒品海洛因，平均一天施用二至三次，嗣於八十七年二月
    十一日下午二時三十分許，在上址為警查獲，並扣得其所有已使用之注射針筒乙
    支、美娜水乙瓶及其所有預備供施用毒品所用之注射針筒乙支。嗣經檢察官限制
    住居，仍不知悔悟，復基於同一概括犯意，在同址繼續以同方法施用第一級毒品
    海洛因，迄八十七年三月二十五日止，於八十七年三月二十五日下午六時三十分
    許，在台北縣三重市○○街六十七號前為警查獲，並扣得其所有第一級毒品海洛
    因四十五包（毛重六點九公克）。嗣八十七年五月二十五日經原審交保後，仍不
    知悔改，復基於同一括犯意，繼續在其住處施用第一級毒品海洛因多次，於同年
    六月二十日下午五時十分許，在台北縣三重市○○○路二十五巷十號前為警查獲
    ，並扣得第一級毒品海洛因二小包（毛重約零點二公克、淨重零點一公克），於
    同年六月二十一日經交保後，仍不知悔改，復基於同一概括犯意，繼續施用第一
    級毒品海洛因，嗣於同年八月二十日晚十一時三十分許，在台北縣三重市○○○
    路三一０之三號勝利旅社０六室內為警查獲，並扣得其所有供每包用之美娜水十
    五瓶、針筒十九支及其所有供販賣第一級毒品所用之分裝勺三支、分裝袋三十七
    個、電子秤一個、販賣海洛因所得新台幣（下同）五萬九千元、供販賣所用之第
    一級毒品海洛因三包（淨重六點三公克）（販賣部分未經起訴），嗣因警方未及
    在其身上查扣另五包海洛因（淨重共十四點二一克、包裝重二點四公克），乙○
    ○乃在押送台灣台北看守所途中，將該五包海洛因吞食，嗣為台灣台北看守所查
    獲，並扣得該五包海洛因。
二、案經台北縣警察局三重分局移送臺灣板橋地方法院檢察署檢察官偵查起訴。
    理      由
一、右揭事實，業據上訴人即被告乙○○迭於警訊及偵、審中坦承不諱，並有扣案之
    第一級毒品海洛因肆拾伍包（毛重陸點玖公克）沒收銷燬之；注射針筒貳支、美
    娜水壹瓶在卷可資佐證，且被告為警查獲後所採之尿液，先後經送驗台北縣衛生
    局及法務部調查局檢驗結果，確發覺呈嗎啡陽性反應，亦有台北縣衛生局不法尿
    液檢定書一份、法務部調查局鑑驗通知書二份在卷足憑，另本案查扣之白色粉末
    五包，經送法務部調查局鑑驗結果，亦發覺係第一級毒品海洛因（淨重共十四點
    二一克、包裝重二點四公克），亦有法務部調查局鑑驗通知書乙份在卷可稽，被
    告所犯事證明確，其犯行洵堪認定。
二、核被告所為，係犯毒品危害防制條例第十條第一項之罪，其施用第一級毒品海洛
    因前持有第一級毒品海洛因之低度行為，應為施用之高度行為所吸收，不另論罪
    。被告先後多次施用第一級毒品犯行，時間緊接，犯罪構成要件相同，顯係基於
    概括犯意所為，為連續犯以一罪論，並依法加重其刑。又檢察官雖未就被告於八
    十七年二月二十一日為查獲經交保後再犯部分起訴，惟該部分事實，與有罪部分
    有裁判上一罪之連續犯關係，為起訴效力所及，本院自得一併加以審究。
三、原審適用肅清煙毒條例第九條第一項規定予以論科，固非無見，然查被告乙○○
    犯罪行為後，毒品危害防制條例已於八十七年五月二十日公布，於同年月二十二
    日生效，依該條例第二條第二項第一款、第十條第一項、第二十條第一項第二項
    前段、第二十二條第一項、第二項前段、第二十三條第一項、第三十五條第三款
    規定，海洛因業經列為該條例第一級毒品防制，且犯之者必須先經觀察勒戒程序
    ，經觀察勒戒後認無繼續施用毒品之傾向者，即應為免刑之諭知，如有繼續施用
    毒品之傾向者，應裁定令入戒治處所施以強制戒治，其期間為一年。強制戒治執
    行已滿三月，戒治處所認無繼續執行之必要者，得檢具事証，報請裁定停止戒治
    ，停止期間應付保護管束，期滿未經撤銷者，視為強制戒治期滿，強制戒治期滿
    或交付保護管束期滿，應為免刑之諭知，該項規定與被告行為時之舊法比較，較
    行為之舊法有利於被告，依刑法第二條第一項前段規定，自應適用裁判時之新法
    為本件論罪科刑之依據，原判決未比較及此，復未及就被告八十七年二月二十一
    日經查獲交保後再犯部分，予以一併審究，均有未洽，檢察官及被告上訴意旨均
    執此指摘原判決失當，均為有理由，自應由本院將原判決予以撤銷改判；又查被
    告經本院裁定令入戒治處所施以強制戒治，於強制戒治執行滿三月後，經戒治處
    所認無繼續執行之必要者，而檢具事証，報請本院裁定停止其戒治之繼續執行，
    停止期間應付保護管束，嗣其交付保護管束期滿復因違反保護管束規定，情節重
    大，經本院撤銷停止戒治裁定，令被告應繼續執行原強制戒治處分，茲其強制戒
    治已經執行完畢，有本院八十七年度上訴字第四一四三號刑事裁定三份、台灣板
    橋地方法院檢察署保護管束執行卷乙宗、台灣板橋地方法院檢察署八十八年月五
    日甲○金調字第三八四四二號函乙份、台灣台北戒治所八十九年二月十日北戒守
    總籍字第０七０九號函及受戒治人出所通知書各乙份在卷可憑，依前揭說明所示
    ，自應依法為其免刑之諭知。
四、扣案之第一級毒品海洛因肆拾伍包（毛重陸點玖公克）、又第一級毒品海洛因二
    小包（毛重約零點二公克、淨重零點一公克），及第一級毒品海洛因五包（淨重
    共十四點二一克、包裝重二點四公克），均係第一級毒品，應依法宣告沒收銷燬
    。另注射針筒貳支、美娜水壹瓶，均係被告所有供犯罪所用之物，均依法宣告沒
    收。
五、據上論斷，應依刑事訴訟法第三百六十九條第一項前段、第三百六十四條、第二
    百九十九條第一項但書、毒品危害防制條例第十條第一項、第二十三條第一項、
    、第三十五條第三款、第十八條第一項前段、刑法第十一條前段、第二條第一項
    前段、第五十六條、第三十八條第一項第二款，判決如主文。
本案經檢察官蔡薰慧到庭執行職務。
中    華    民    國    八十九    年       五       月         五       日
                            臺灣高等法院刑事第十六庭
                                審判長法  官  許  增  男
                                      法  官  蔡  彩  貞
                                      法  官  黃  鴻  昌
右正本證明與原本無異。
如不服本判決應於收受送達後十日內向本院提出上訴書狀，其未敘述上訴之理由者並
得於提起上訴後十日內向本院補提理由書（均須按他造當事人之人數附繕本）。
                                      書記官  黃  千  鶴
中    華    民    國    八十九    年        五      月        十        日
附錄：本判決論罪科刑法條全文
毒品危害防制條例第第十條第一項：
施用第一級毒品者，處六月以上五年以下有期徒刑。


司法院資訊處製作；財團法人民間司法改革基金會備份。
